【裁判字號】    94,上訴,4217
【裁判日期】    950127
【裁判案由】    誣告
【裁判全文】
臺灣高等法院刑事判決                94年度上訴字第4217號
上  訴  人  臺灣臺北地方法院檢察署檢察官
被      告  丙○○
上列上訴人因被告誣告案件，不服臺灣臺北地方法院94年度訴字
第1469號，中華民國94年11月29日第一審判決（起訴案號：臺灣
臺北地方法院檢察署94年度偵字第5927號、94年度偵續字第346
號），提起上訴，本院判決如下：
    主  文
原判決撤銷。
丙○○意圖他人受刑事處分，向該管公務員誣告，處有期徒刑陸
月，緩刑年。
    事    實
一、丙○○明知乙○○及蔡銘並未於民國94年1月21日16時許
    ，在臺北市○○區○○街一○一號前持椅子及菜刀向其攻擊
    ，並甲○○○○○○○○○，致使其頭部受傷並縫針及全身
    多處瘀挫傷等傷害之情，竟意圖使乙○○及蔡銘受刑事處
    分，於該月22日凌晨2時30分，向臺北縣政府警察局金山分
    局萬里分駐所值勤員警誣指乙○○、蔡銘有上開事實。嗣
    經臺灣臺北地方法院檢察署檢察官依法偵查後，於94年8月
    4日以94年度偵字第5927號號處分不起訴確定在案。而丙○
    ○於臺灣臺北地方法院94年11月15日行準備程序時自白誣告
    犯行。
二、案經臺北市政府警察局信義分局報告臺灣臺北地方法院檢察
    署檢察官偵查起訴。丙○○於準備程序中就被訴事實為有罪
    之陳述，經告知簡式審判之旨，並聽取當事人之意見後，經
    臺灣臺北地方法院合議庭裁定進行簡式審判程序。
    理    由
一、認定犯罪事實所憑之證據及理由：
    訊據被告丙○○對於上揭事實於原審及本院審理中均坦承不
    諱（見原審94年11月15日審判筆錄第2頁、本院95年1月13日
    審判程序筆錄），核與被害人乙○○及蔡銘指述情節相符
    （見臺灣臺北地方法院檢察署94年度偵字第5927號卷第38頁
    至第39頁），並有被告於94年1月22日以告訴人身分於臺北
    縣政府警察局金山分局萬里分駐所所製作之警詢筆錄一份在
    卷可稽（見同上偵字第5927號卷第6頁至第7頁），足認被告
    於審理中出於任意性之自白與事實相符，從而
    本件事證明確，被告犯行已堪認定。
二、論罪：
    核被告所為，係犯刑法第169條第1項之誣告罪。按犯誣告之
    罪，於所誣告之案件裁判確定前自白者，減輕或免除其刑，
    刑法第172條定有明文，縱其自白當時所誣告之案件業經檢
    察官不起訴處分確定，但處分確定究與裁判確定不同，是其
    自白仍不得謂非在所誣告之案件裁判確定以前，按照前開說
    明，自應予減輕其刑（參照最高法院31年上字第345號、31
    年上字第2211號判例、66年度第5次刑庭庭推總會議決議）
    。
三、撤銷改判及科刑之理由：
    原審據以論罪科刑，固非無據，惟按刑法第172條之規定，
    並不專在獎勵犯罪人之悛悔，而要在引起偵查或審判機關之
    易於發見真實，以免被誣告人終於受誣，故不論該被告之自
    白在審判前或審判中，自動或被動，簡單或詳細，一次或二
    次以上，並其自白後有無翻異，苟其自白在「所誣告之案件
    」「裁判確定以前」，即應依該條減免其刑；又犯誣告之罪
    ，於所誣告之案件裁判確定前自白者，減輕或免除其刑，刑
    法第172條定有明文，上訴人既在原審自白其告訴某甲等強
    借及搶奪行為為虛偽，縱其自白當時某甲等之搶奪案件業經
    檢察官不起訴處分確定，但處分確定究與裁判確定不同，是
    其自白仍不得謂非在所誣告之案件裁判確定以前，按照前開
    說明，自應予減輕或免除其刑；又甲誣告乙竊盜，經偵查乙
    竊盜罪嫌不足，予以不起訴處分確定，或判決無罪確定，檢
    察官乃對甲以誣告罪提起公訴，審判中甲始自白告乙係誣告
    ，如其自白在所誣告之案件經判決無罪確定後者，因與刑法
    第172條之規定不合，不得減輕或免除其刑。如其自白在所
    誣告之案件經檢察官處分不起訴確定後者，依本院31年上字
    第2211號判例，仍可適用刑法第172條之規定，減輕或免除
    其刑，最高法院著有31年上字第345號、31年上字第2211 號
    判例、66年度第5次刑庭庭推總會議決議足資參照。原判決
    以被告所誣告之案件已於民國94年8月4日經檢察官處分不起
    訴確定，遲至原法院同年11月15日行本案第一審準備程序時
    始行自白，認為無從依上開刑法第172條必減規定之適用，
    適用法則顯有違誤。檢察官執上開理由為被告利益上訴，為
    有理由，原判決既有可議，自應撤銷改判。爰審酌被告誣指
    他人犯罪，使國家偵查權妄為發動，對被害人造成之損害非
    輕，然其於本院審理中能坦承犯行，足認尚有改過遷善之可
    能性，被害人乙○○及蔡銘二人復表示願意原諒被告（見
    上開偵字第5927號卷第39頁）及其他一切情狀，量處如主文
    所示之刑，以示懲儆。又被告於五年內未曾受有期徒刑以上
    刑之宣告，此有臺灣高等法院被告全國前案紀錄表一份在卷
    可稽，經此偵審程序及刑之宣告，應知所警惕，而無再犯之
    虞，本院認所宣告之刑以暫不執行為適當，爰併諭知緩刑三
    年，以啟自新。
四、適用法律：
據上論斷，應依刑事訴訟法第369條第1項前段、第364條、第299
條第1項前段，刑法第169條第1項、第172條、第74條第2款，判
決如主文。
本案經檢察官呂丁旺到庭執行職務。
中    華    民    國    95    年    1    月    27    日
                  刑事第十八庭審判長法  官  溫耀源
                                    法  官  周政達
                                    法  官  邱同印
以上正本證明與原本無異。
如不服本判決，應於收受送達後十日內向本院提出上訴書狀，其
未敘述上訴之理由者並得於提起上訴後十日內向本院補提理由書
（均須按他造當事人之人數附繕本）。
                                    書記官  莊昭樹
中    華    民    國    95    年    1     月    27    日
附錄：本案論罪科刑法條全文
中華民國刑法第169條
(誣告罪)
意圖他人受刑事或懲戒處分，向該管公務員誣告者，處 7 年以下
有期徒刑。
意圖他人受刑事或懲戒處分，而偽造、變造證據，或使用偽造、
變造之證據者，亦同。


司法院資訊處製作；財團法人民間司法改革基金會備份。
